臺灣澎湖地方法院民事簡易判決
111年度馬簡字第30號
原      告  施博升  
訴訟代理人  陳榮輝律師
被      告  林毓麒  
訴訟代理人  陳柏宇  
上列當事人間請求返還股金事件，本院於民國111年5月5日言詞
辯論終結，判決如下；
　　主      文
被告應給付原告新臺幣50萬元，及自民國110年10月22日起至清
償日止，按週年利率百分之5計算之利息。
訴訟費用由被告負擔。
本判決得假執行。但如被告以新臺幣50萬元為原告預供擔保後，
得免為假執行。
　　事實及理由
一、原告主張：民國108年6月間，兩造共同投資新臺幣（下同）
    200萬元於澎湖縣○○市○○里○○000號0樓設立「○○-○○○○料理」
    之餐廳事業（下稱系爭事業），由原告出資98萬元（占股份
    49％）、被告出資102萬元（占股份51％），嗣於109年10月兩
    造決議原告退出經營，並由原告將股份以50萬元為對價轉讓
    予被告，兩造簽署協議後，原告多次向被告請求交付股款，
    被告均置之不理。爰依兩造間之股權轉讓協議，請求被告給
    付股權轉讓金50萬元，並聲明：㈠被告應給付原告50萬元，
    及自本件支付命令繕本送達翌日起至清償日止，按週年利率
    百分之5 利息計算；㈡願供擔保請准宣告假執行。
二、被告則以：兩造間應屬合夥關係，兩造應共同分攤損益。原
    告應依照兩造先前之口頭協議，前來上址之餐廳點交清算完
    畢，始有股權轉讓之發生，故原告應有適用民法第689條、6
    90條等退夥之相關法律規定，股權轉讓僅係其一行為，目的
    是退出合夥關係，故股權轉讓與退夥應僅為先後順序相互牽
    連環環相扣，否則依照此事件並無退夥之法律適用，退夥之
    相關法條將被架空。至於原告所述之合夥資金98萬元，僅係
    原告提供之設備全新之市價，實際上，原告僅提供放置於倉
    庫閒置兩年多的設備而已等語，資為抗辯。並聲明：㈠原告
    之訴駁回；㈡願供擔保請准宣告免為假執行。
三、經查，兩造曾於108年間共同合夥投資系爭事業，合夥之股
    權比例為原告49％、被告為51％。而原告於109年1月間即無再
    參與系爭事業，由被告經營該事業至今。兩造並於109年10
    月18日簽訂系爭事業之股權轉讓協議書（下稱系爭協議書）
    等情，業據兩造陳述在卷（見支付命令卷第2頁、本院卷第1
    09頁），復有系爭協議書（見支付命令卷第4頁）在卷可參
    ，此部分事實堪以認定。
四、本院之判斷：
　㈠按稱合夥者，謂二人以上互約出資以經營共同事業之契約，
    前項出資，得為金錢或其他財產權，或以勞務、信用或其他
    利益代之；合夥人非經他合夥人全體之同意，不得將自己之
    股分轉讓於第三人。但轉讓於他合夥人者，不在此限，民法
    第667 條第1 項、第2 項、第683 條分別定有明文。又股份
    （股權）與股東權（股東資格）應屬一體之兩面。股份之轉
    讓，自指包括股東應有之全部權利義務均為轉讓而言，此與
    單純一般財產權之讓與，尚有其區別（最高法院86年度台上
    字第542號判決意旨參照）。經查，觀之系爭協議書之名稱
    即明示「股權轉讓協議」，及協議書第5點前段明確以電腦
    字體擅打：「甲乙雙方並於109年1月17日口頭協定，乙方（
    按：即被告）以新臺幣柒拾貳萬元收購甲方（按：即原告）
    青灣360之股權49％」等語明確（見支付命令卷第4頁），可
    見原告最初製作系爭協議書與被告簽訂之目的應是在處理原
    告股權轉讓或出售之事宜。此外，系爭協議書第5點原本擅
    打之電腦字體72萬元部分，後有經原告另以手寫方式塗改成
    50萬元並簽名於旁等情，而由此金額遭修改之情節觀之，無
    非係兩造當時對於股權收購之價金有所分歧，並進行磋商後
    ，最終達成一致之結果，核與一般之買賣交易過程相似。何
    況原告於簽訂此股權轉讓協議書後之109年11月26日，尚有
    以通訊軟體line向被告催討50萬元，被告並有回復「ok」之
    手勢貼圖，此有兩造之line對話紀錄截圖在卷可參（見本院
    卷第91頁），益見被告對於股權收購價格為50萬元之商搓結
    果亦表示認同。是以，系爭協議書於法律評價上，應屬股權
    之買賣無疑。
　㈡再按合夥未定有存續期間者，各合夥人得聲明退夥，但應於
    兩個月前通知他合夥人，民法第686條第1項定有明文。又退
    夥為單獨行為，固無待他合夥人之承諾，然必須向他合夥人
    確實表示其意思，方能發生效力，若其行為不足以使他合夥
    人得知其有退夥之意思，仍不生退夥之效力（最高法院18年
    上字第96號、19年上字第1536號裁判意旨參照）。被告雖抗
    辯原告應依合夥退夥之相關規定辦理等語，且系爭事業之股
    權轉讓協議書第4點固有「退出經營」之用語，然退夥為單
    獨行為，無待他合夥人之承諾，而系爭協議書明顯係一雙務
    契約之架構，此觀上述系爭協議書之產出有交易雙方磋商之
    過程，以及有第4條所約定「乙方（即被告）同意」、第5條
    「雙方並於109年1月17日口頭協定」等意思表示合致之用語
    自明，是與退夥之單獨行為顯然不同。而合夥事業中之一人
    若欲脫離合夥關係，依現行民法債編合夥章節之規定中，至
    少有股份轉讓及聲明退夥2種路徑可供選擇，前者係股份所
    表彰之權利義務關係概括移轉給股份受讓者，後者則發生結
    算即民法第689條等相關之法律效果，二者之法律效果顯然
    不同，發生之法律要件亦有所不同，不得混為一談。而在商
    業交易中，合夥人要採取何種方式脫離合夥關係，應係評估
    利害得失後所為之自主安排，被告既願與原告達成股權轉讓
    之協議，復無舉證證明此法律關係為原告之聲明退夥，其自
    應遵守，不得事後以原告應循退夥程序進行結算等語卸責。
    是被告此部分抗辯，尚難採信。
　㈢綜上所述，兩造間確係以股權轉讓之法律途徑達成原告退出
    系爭事業之目的，且此股權轉讓協議係屬有償之雙務契約，
    對價為50萬元，被告迄今尚未給付對價，原告自得依系爭協
    議請求被告如數給付。　
　㈣末按給付有確定期限者，債務人自期限屆滿時起，負遲延責任。給付無確定期限者，債務人於債權人得請求給付時，經其催告而未為給付，自受催告時起，負遲延責任。其經債權人起訴而送達訴狀，或依督促程序送達支付命令，或為其他相類之行為者，與催告有同一之效力；又遲延之債務，以支付金錢為標的者，債權人得請求依法定利率計算之遲延利息；應付利息之債務，其利率未經約定，亦無法律可據者，週年利率為5％，民法第229條第1、2項、第233條第1項、第203條分別定有明文。查原告依系爭協議書，請求被告給付50萬元，依該協議書第5點最末段係約定被告應於簽約後7日內匯款，故為有確定期限之債權，而兩造於109年10月18日簽約，則被告應至遲於109年10月25日給付，被告迄今未付，自應負遲延責任。是原告就此部分請求以本件支付命令狀繕本送達（見支付命令卷第10頁之送達證書）翌日即110年10月22日起至清償日止按週年利率5％計算之利息，亦無不可，而屬有據。
五、綜上所述，原告依系爭協議書，請求被告給付50萬元，及自
    支付命令狀繕本送達之翌日即110年10月22日至清償日止，
    按週年利率5％計算之利息部分，為有理由，應予准許。
六、本件事證已臻明確，兩造其餘爭點、攻擊防禦方法，經審酌
    核與判決結果無影響，爰不分別斟酌論述，附此敘明。
七、本件係適用簡易訴訟程序所為被告敗訴之判決，依民事訴訟
    法第389 條第1 項第3 款規定，應依職權宣告假執行；另依
    同法第436 條第2 項、第392 條第2 項規定，依被告聲請宣
    告被告得為原告預供擔保而免為假執行。至原告陳明願供擔
    保，請求准予宣告假執行，應僅生促使本院行使上開職權之
    效力，無庸另行准駁，併此敘明。。　　
八、訴訟費用負擔之依據：民事訴訟法第78條。
中　　華　　民　　國　　111　年　　5 　　月　　19　　日
                  臺灣澎湖地方法院馬公簡易庭
                      法  官　陳立祥
以上正本係照原本作成。
如不服本判決，應於送達後20日內向本院提出上訴狀並表明上訴
由，如於本判決宣示後送達前提起上訴者，應於判決送達後20日
內補提上訴理由書（須附繕本）。
中　　華　　民　　國　　111 　年　　5 　　月　　19　　日
　　　　　　　　　　　書記官　林映君